【裁判字號】    98,易,3820
【裁判日期】    981228
【裁判案由】    詐欺
【裁判全文】
臺灣臺中地方法院刑事判決              98年度易字第3820號
公  訴  人  臺灣臺中地方法院檢察署檢察官
被      告  甲○○
上列被告因詐欺案件，經檢察官提起公訴（98年度偵字第23266
號），本院判決如下：
    主  文
甲○○幫助犯詐欺取財罪，處有期徒刑參月，如易科罰金，以新
臺幣壹仟元折算壹日。
    事  實
一、甲○○可預見其提供帳戶予不詳姓名年籍之人使用，該姓名
    年籍不詳之人將可能利用其所提供之帳戶遂行詐欺取財等非
    法犯行，其雖無提供帳戶幫助他人犯罪之確信，仍以縱若有
    人持之犯罪亦不違背其本意之幫助犯意，於民國 98年4月27
    日下午，在臺中火車站附近，將其向彰化銀行水湳分行申請
    開設之00000000000000號帳戶存摺、金融卡（含密碼），交
    與一年籍不詳綽號「阿宏」之成年男子使用。嗣「阿宏」及
    其同夥於98年4月30日下午，利用PC HOME SKYPE詢問乙○○
    是否援交，並以確認乙○○非警務人員為由，要求乙○○至
    自動櫃局機進行操作，乙○○信以為真，於同日 23時3分許
    ，至宜蘭縣羅東鎮○○路 157號冬山農會羅東辦事處，依指
    示操作自動櫃員機，因而將新臺幣（下同）1萬 2141元匯入
    前開甲○○帳戶，嗣始知受騙。
二、案經宜蘭縣政府警察局羅東分局報告臺灣宜蘭地方法院檢察
    署呈請臺灣高等法院檢察署檢察長核轉臺灣臺中地方法院檢
    察署檢察官偵查起訴。
    理  由
一、按被告以外之人於審判外之言詞或書面陳述，除法律有規定
    者外，不得作為證據；又被告以外之人於審判外之陳述，雖
    不符合同法第159條之1至第159條之4之規定，但經當事人於
    審判程序同意作為證據，法院審酌該言詞陳述或書面陳述作
    成時之情況，認為適當者，亦得為證據。當事人、代理人或
    辯護人於法院調查證據時，知有第159條第1項不得為證據之
    情形，而未於言詞辯論終結前聲明異議者，視為有前項之同
    意，刑事訴訟法第159條第1項及第159條之5分別定有明文。
    立法意旨在於傳聞證據未經當事人之反對詰問予以核實，原
    則上先予排除。惟若當事人已放棄反對詰問權，於審判程序
    中表明同意該等傳聞證據可作為證據；或於言詞辯論終結前
    未聲明異議，基於尊重當事人對傳聞證據之處分權，及證據
    資料愈豐富，愈有助於真實發見之理念，且強化言詞辯論主
    義，使訴訟程序得以順暢進行，上開傳聞證據亦均具有證據
    能力。本案下列所引用被告以外之人於審判外之言詞及書面
    陳述，於本院審理時予以提示並告以要旨，各經檢察官及被
    告表示意見，當事人已知上開陳述乃傳聞證據，均未於言詞
    辯論終結前對該等陳述內容異議，本院審酌上開陳述作成時
    ，並無人情施壓或干擾，亦無不當取供之情形，認為以之作
    為本案之證據亦屬適當，是本案下列所引用被告以外之人於
    審判外之言詞及書面陳述，自均具有證據能力，合先敘明。
二、訊據被告甲○○固坦承將其所開立之彰化銀行水湳分行存摺
    及金融卡交付予綽號「阿宏」之男子之事實，惟矢口否認有
    何幫助詐欺犯行，辯稱：伊當時應徵夜間司機工作，對方表
    示需要交付第一銀行或是彰化銀行的存摺及金融卡，看信用
    是否良好，如果工作錄取的話，以後用來薪資轉帳用，並要
    伊將密碼改成指定的密碼，以確認帳戶是否可以使用，如果
    用薪資轉帳，且帳戶信用良好，薪資可以比較多，伊才按照
    對方的指示去做。後來伊打電話給對方都沒有接或者是電話
    答錄，才發現被騙，即於5月2日打電話掛失存摺及金融卡，
    伊沒有幫助犯罪的故意云云。經查：
  (一)被告交付之彰化銀行水湳分行00000000000000號帳戶，確為
    其所開立，且被害人乙○○於 98年4月30日，遭詐騙集團詐
    騙，而將1萬2141元款項匯入被告上開帳戶，被告於98年5月
    2 日始以語音向客服中心辦理存摺及金融卡掛失等情，業經
    證人即被害人乙○○於警詢、偵查時證稱被詐騙經過屬實，
    且有彰化銀行水湳分行98年5月18日彰湳字第0981215號函覆
    之00000000000000號帳戶開戶資料暨交易明細、彰化銀行水
    湳分行98年10月15日彰湳字第 0982583號函覆之交易明細暨
    受理存戶事故事項一覽表、金融卡狀態查詢等附卷可稽，堪
    認被告上開帳戶確遭詐騙集團使用於詐欺取財無訛。
  (二)被告固辯稱：伊當時以0000000000號行動電話撥打00000000
    00號行動電話，應徵夜間司機工作，對方表示需要交付銀行
    存摺及金融卡，看信用是否良好，如果工作錄取的話，以後
    用來薪資轉帳用云云，並提出 98年4月24日報紙分類廣告影
    本為憑，且經檢察官調閱被告持用之0000000000號行動電話
    雙向通聯紀錄結果，該電話於98年4月27日有與 0000000000
    號行動電話通話 5次之紀錄（被告係受話之一方）等情，有
    台灣大哥大資料查詢在卷可憑。然上開報紙分類廣告及通聯
    紀錄，僅能證明被告曾與廣告上之行動電話門號持用人通話
    ，惟並未能因此得知渠等之通話內容為何，且被告於本院審
    理時供稱：一開始伊打給對方聯絡帳戶交付的地方，應徵後
    2 天伊每天都打給對方等語，亦與上開台灣大哥大資料查詢
    結果不符，故尚無從因此資為有利於被告之認定。
  (三)被告於偵查時供稱：「（應徵工作為何要變更帳號密碼？）
    因為對方說要檢驗我的信用是否良好，如果信用良好，後天
    就可以開始上班。」等語，惟被告於本院準備程序時供陳：
    「（為何告知密碼？）對方說把密碼改成他指定的密碼，來
    確認我的帳戶是否可以使用。」、「（如果對方要薪資轉帳
    ，你交付帳號即可，為何還要金融卡及密碼？）因為是應徵
    載小姐的司機，如果用薪資轉帳，我的薪資可以比較多，而
    且要我的帳號信用是良好的。」等語，其前後所供不盡相同
    ，已難遽信。且金融卡之用途，僅能作為存、提款之工具，
    並無測試金融卡所有人之信用或誠信之功能，被告供述其交
    付金融卡及變更密碼之原因，顯悖於常情。再者，被告應徵
    工作之過程，係以電話與對方聯繫後，即相約在臺中火車站
    附近，交付存摺、金融卡等物給綽號「阿宏」者，業據被告
    供明在卷，而被告於本院準備程序時供稱：伊不認識交帳戶
    的那個人，亦不知該「阿宏」之真實姓名等語，由被告所述
    應徵工作、面試之過程觀之，亦再異於一般正常應徵司機工
    作之常情。再觀之被告已將近30歲，於偵審時自承為南投高
    商肄業，並擔任過鐵工、酒店少爺等職務，顯有相當之社會
    歷練，並非智慮未周之人，前述求職過程及要求被告交付金
    融卡等物之理由，既悖離常情，破綻百出，被告當足以辨識
    其等所述，均係搪塞、矇騙之詞，已難認被告有何誤信而交
    付金融卡等物之可能。
  (四)又衡諸目前詐欺取財之人收購或使用人頭帳戶做為出入帳戶
    ，倘非經過該帳戶所有權人同意使用，實無法確保該帳戶所
    有權人不會在被害人匯入款項後，突然將該帳戶之金融卡掛
    失止付，致無法領款。換言之，詐欺取財之人應無可能任意
    使用未經所有權人同意使用之帳戶作為詐欺轉帳之帳戶，以
    免屆時無法領取詐欺金額而功虧一簣。是使用被告上開帳戶
    之人，苟非未經被告同意使用上開銀行帳戶，而對該帳戶之
    掌控，有十足之把握，當無可能利用該帳戶為數萬元之匯款
    或存款。是被告有同意該詐欺集團成員使用其帳戶之金融卡
    等物，亦可認定。
  (五)按刑法之故意，分為直接故意與不確定故意，不確定故意係
    指行為人對於構成犯罪事實，預見其發生而其發生並不違背
    其本意，刑法第 13條第2項定有明文。邇來詐欺集團使用他
    人之帳戶，作為指示被害人匯款工具之犯罪類型層出不窮，
    並廣經媒體披載，衡情一般人對於該欲索取他人帳戶使用之
    人，是否作為合法使用，自應產生高度懷疑，被告對此自難
    諉稱不知。再按持有帳戶提款卡及密碼，即可提領帳戶內之
    款項，此亦為使用帳戶者所熟知。被告自承於案發時，係因
    一心尋覓工作，情急之下未謹慎考慮，即於尚未實際從事該
    工作，且對該收取帳戶之人之真實姓名、年籍等資料毫無所
    悉之前，冒然將上開帳戶資料交付予初次見面之對方，則被
    告與使用該帳戶之人既非認識，屬毫無信賴關係之陌生人，
    竟仍同意提供，並於沒有確信該帳戶不至遭利用為犯罪之情
    形下，仍放任其使用，難認被告對此犯罪結果毫無預見，亦
    即被告對該帳戶若供對方作為詐欺犯罪匯款之用，並不違背
    其本意。故被告辯稱：伊沒有幫助犯罪的故意云云，顯係卸
    責之詞，不足採信。至被告雖於98年5月2日主動掛失存摺及
    金融卡屬實，然詐欺集團早於 98年4月30日即將被害人所匯
    款項領走1萬2千元而已遂其詐欺犯行，有帳戶歷史交易查詢
    在卷可參，被告於被害人匯款且款項提領後方始掛失，且時
    間極其密接，當為事後彌縫之舉，被告自無法以事後所為而
    卸免本件其已成立之幫助詐欺犯行。是本件事證明確，被告
    犯行堪予認定。
三、按刑法上之幫助犯，係對於犯罪與正犯有共同之認識，而以
    幫助之意思，對於正犯資以助力，而未參與實施犯罪之行為
    者而言（最高法院75年度臺上字第1509號、84年度臺上字第
    5998號、88年度臺上字第1270號判決參照）；是以，如未參
    與實施犯罪構成要件之行為，且係出於幫助之意思提供助力
    ，即屬幫助犯，而非共同正犯。核被告上開所為，係犯刑法
    第30條第1項前段、刑法第 339條第1項詐欺取財罪之幫助犯
    ，依刑法第 30條第2項規定，按正犯之刑減輕之。爰審酌被
    告提供帳戶供他人非法使用，助長社會犯罪風氣及增加追緝
    犯罪之困難，並造成被害人乙○○財產上之損害，其行為殊
    屬不當，且犯後仍否認犯行，顯無悔意，惟念其本身並未實
    際參與本案詐欺取財之犯行，責難性較小，又其提供上開銀
    行帳戶並無實際獲利等一切情狀，量處如主文所示之刑，並
    諭知易科罰金之折算標準。
據上論斷，應依刑事訴訟法第299條第1項前段，刑法第30條第 1
項前段、第2項、第339條第1項、第41條第1項前段，刑法施行法
第1條之1第1項、第2項前段，判決如主文。
本案經檢察官丙○○到庭執行職務。
中    華    民    國    98    年    12    月    28    日
                    刑事第五庭  審判長法  官  張靜琪
                                      法  官  丁智慧
                                      法  官  林慶郎
以上正本證明與原本無異。
如不服本判決應於收受送達後10日內向本院提出上訴書狀，並應
敘述具體理由；其未敘述上訴理由者，應於上訴期間屆滿後20日
內向本院補提理由書（均須按他造當事人之人數附繕本）「切勿
逕送上級法院」。
                                      書記官  王嘉麒
中    華    民    國    98    年    12    月    28    日
【附錄本案論罪科刑法條】
刑法第339條第1項：
意圖為自己或第三人不法之所有，以詐術使人將本人或第三人之
物交付者，處5年以下有期徒刑、拘役或科或併科1千元以下罰金
。


司法院資訊處製作；財團法人民間司法改革基金會備份。
